臺灣高等法院刑事裁定
109年度聲再字第139號
聲  請  人  
即受判決人  張嘉恆


                   （現於法務部○○○○○○○○○執行   中）
代  理  人  黃品淞律師
            陳守煌律師
上列再審聲請人因傷害致死案件，對於本院106年度重上更（三
）字第1號，中華民國107年1月11日第二審確定判決（原審案號
：臺灣臺北地方法院101年度重訴字第15號、102年度重訴字第9
號，起訴案號：臺灣臺北地方檢察署101年度偵字第15946號、第
17353號、第17531號、追加起訴案號102年度偵緝字第640號），
聲請再審，本院裁定如下：
    主  文
再審及停止刑罰執行之聲請均駁回。 
    理  由
一、聲請意旨略以：再審聲請人即受判決人張嘉恆（下稱聲請人
    ）於本案判決確定後，發現：聲證二：真真假假你確定看見
    了嗎？目擊者的證詞真的有效嗎？（撰文/薛莫、翻譯/姚若
    潔，科學人雜誌2004年第26期4月號），聲證二之一：光碟
    一片（為什麼你沒有看見大猩猩影片）；聲證三：「以知覺
    負載理論探討擬3D環境下的注意力配置與記憶：360度影片
    的廣告效果，國立交通大學傳播研究所碩士論文，研究生：
    張育祥、指導教授：陶振超博士，中華民國107年3月」；及
    聲證四：「注意力和情緒的交互作用：負向意涵中文字的視
    覺注意力優先權，國立交通大理學院應用科技學成碩士論文
    ，研究生：王淵生、指導教授：羅仕宇，中華民國107年7月
    」等論文資料，由上開論文資料內容所載可知理論：「你確
    定看見了嗎？」；「為什麼你沒看見大猩猩」實驗影片；「
    以知覺負載理論探討擬3D環境下的注意力配置與記憶」；「
    注意力和情緒的交互作用」等新證據，足認聲請人於案發當
    時，對於同案被告陳捷恩所致被害人死亡結果無預見可能性
    ，聲請人應受輕於原確定判決所認罪名之判決。分述如下：
（一）聲證二「你確定看見了嗎？」一文：
  　　該文中所設計實驗為2組人員互相傳球，經35秒後，有1隻
      大猩猩經過，走進人群中捶胸膛後離開，時間約9秒，但
      該實驗有50％受測試者均未看到大猩猩，甚至未注意到任
      何不對勁，此效應稱為「不注意視盲」，即許多人專注在
      某件事時，會對眼前發生的事視而不見。經過多次實驗，
      顯示出我們感知上的過度自信，以及對大腦運作方式的根
      本誤解，感知系統與分析資料的腦可要複雜許多，也因此
      ，我們專注某件事時，從我們眼前經過的其他諸多事務就
      變得視而不見。
（二）「注意力和情緒的交互作用」文中記載：　　　
      心理學家在過去幾10年來，累積許多有關「情緒」方面研
      究，即對於不同刺激會施以不同先後處理次序的心理歷程
      ，稱為「注意力」，而「情緒」對於知覺與注意力之影響
      已經在過去多實驗中顯示出來，其中包含有「行為實驗」
      及「神經科學實驗」，如在Phelps，Lin and Carrasco的
      實驗中，可知帶有情緒的刺激可以吸引注意力，進而增加
      知覺效率，然情緒的效果有時是負向的，即情緒有時會傷
      害注意力，情緒引發視盲，此為注意力屏蔽效果的特例，
      經研究顯示，情緒會產生2種效果，其中1種效果是促進性
      的，會延伸較長的時間，另1種效果則是抑制的，會限定
      於某個特定的時間，即觀察者會看到2連串快速閃現刺激
      ，並在其中尋找1個目標，在目標出現以前若呈現情緒性
      刺激，目標偵測會變差，顯是由情緒引發視盲效果，但此
      效果僅發生在目標與情緒刺激在同一位置時，而不會發生
      在不同位置的情境。
（三）「已知覺負載理論探討擬3D環境下的注意力配置與記憶」
      之文所載：
　　　據選擇性記憶力研究，「選擇機制」在人們心智裡過程是
      極為重要一環，人們首先知覺到自身周遭所存在大量訊息
      ，並透過某些選擇機制決定自己所接收到的訊息為何，最
      終做出行為。知覺負載量多寡決定了知覺處理過程的刺激
      選擇，只有在資源超過負載時才需要選擇優先處理什麼事
      務。
（四）是據上開心理學與認知科學之文獻說明，人的注意力有限
      ，在過多資訊同時出現時，資訊接受者，會自動過濾掉無
      關之干擾訊息，僅將注意力投注於目標物，而非全盤接收
      所有資訊。大部分人在專注某事時，會自動忽略不在預期
      中之事務，心理學家稱之為「不注意視盲」，則原確定判
      決認定聲請人於案發時緊接於共犯陳捷恩旁邊，視線未受
      阻，得以觀察陳捷恩持刀戳刺被害人行為等情，則可能不
      實。而「情緒會引發注意力視盲」的效果，行為人處於高
      度緊張情緒下，無法認知身旁其他人舉動，要屬當然，此
      與原確定判決所憑之其他證據資料綜合判斷，足認客觀上
      任何人對於陳捷恩所為欠缺預測可能性，僅能論聲請人犯
      共同傷害罪，故聲請人應受輕於原確定判決所認罪名之判
      決。聲請人並不否認原確定判決所認因為教訓被害人，而
      夥同陳捷恩、鄭英豪等人一同追趕被害人，並將被害人推
      倒在地後，聲請人持刀砍倒地之被害人，陳捷恩也持刀刺
      向被害人背部、右胸等處，之後被害人送醫急救不治死亡
      ，但聲請人對於被害人死亡之結果並不具預見可能性，因
      為本件事發突然，歷時短暫，一般人立於聲請人相同狀況
      下，因極度慌張、亢奮情緒狀態，注意力無從及於陳捷恩
      之行為，因此，本案有無客觀上預見可能性，涉及心理學
      及認知科學等專業知識，此需經由具備特別知識經驗者之
      判斷，才能決定，並參以最高法院99年度台上字第3060號
      判決意旨，可知待證事實如涉及專業知識，無法依一般生
      活經驗而為認定時，則有運用鑑定以為輔助法官獲得心證
      之必要，本件被害人死亡結果，是否存在客觀預見可能性
      ，攸關聲請人應否對其他共同被告造成之加重結果共同負
      責，並涉及人類情緒視盲與注意力負載等認知科學之複雜
      現象，尚難僅憑案發當時聲請人與陳捷恩站立位置遽行認
      定。
（五）據上開心理學及認知科學之專業理論，可知「知覺負載理
      論」因人之注意力有限，人會自動過濾掉與目標物無關之
      其他資訊，本案聲請人與共同被告陳捷恩、鄭英豪等人共
      同傷害被害人，案發時，聲請人僅專注於傷害被害人之「
      四肢」，對該「被害人四肢」目標物以外之物均為聲請人
      自動過濾，因此聲請人無從知覺其他共犯所為逾越原本普
      通傷害之犯意聯絡，而為傷害被害人要害行為，因此聲請
      人對於被害人死亡之加重結果，欠缺客觀預見可能性，故
      不得論以共同傷害致死之加重結果犯。又據「不注意視盲
      」理論，可知當時情況致聲請人注意力超載，即使發生在
      眼前的事情，也無法看見，縱然聲請人站在共犯陳捷恩身
      旁，但因注意力超載，得否近距離觀察共犯陳捷恩的戳刺
      行為，而對加重結果具有預見可能性？此有關聲請人注意
      力超載之事實即屬刑事訴訟法第420條第1項第6款規定之
      新事證。此外，情緒會引發注意力視盲，行為人處於高度
      緊張之情緒下，無法認知身旁之人的舉動，故聲請人於案
      發時左腳受刀傷，此傷顯然為聲請人自己或遭陳捷恩在攻
      擊被害人過程中傷及，但受傷當下聲請人竟渾然不覺，案
      發後才至醫院就醫，可見聲請人於案發當時的情緒處於緊
      張、亢奮，依上開「情緒性視盲」理論，可認聲請人在處
      於此狀緊張、亢奮情緒下，縱然視線未受阻擋，也無法注
      意到身旁其他人的行為，原確定判決所為相反認定，顯有
      違誤。
（六）聲請調查證據：
　　　依109年1月8日修正公布同年月10日施行之刑事訴訟法第4
      29條之3規定，建請函詢國立中央大學認知神經科學研究
      所、國立中正大學認知科學研究中心，詢問依照「注意力
      負載理論」當行為人專注於某項事務時，得否注意身旁其
      他人之舉動，行為人處於高度緊張、亢奮情緒狀態時，是
      否影響其對於周遭動靜之注意力，所受影響比例若干等。
（七）綜上，據最高法院104年度台抗字第125號裁定意旨，再審
      程序中，仍有「罪證有疑，利歸被告」原則之適用，各項
      新舊證據綜合判斷結果，不必一定翻案，僅需對原確定判
      決認定事實形成合理懷疑程度，法院即應開始再審程序。
      本案依上述「你確定看見了嗎？」、「注意力和情緒的交
      互作用」、「以知覺負載理論探討擬3D環境的注意力配置
      與記憶」等新事證，均為原確定判決所未審酌事後發見，
      且綜合判斷結果足以合理懷疑原確定判決認定聲請人共同
      傷害致死之事實可能不實，使聲請人受輕於原判決所認定
      罪名之判決，屬刑事訴訟法第420條第1項第6款之新證據
      ，爰請依法開始再審並停止刑罰之執行等語。
二、按刑事訴訟法第420第1項第6款關於得為再審之原因規定，
    雖修正為「因發現新事實或新證據，單獨或與先前之證據綜
    合判斷，足認受有罪判決之人應受無罪、免訴、免刑或輕於
    原判決所認罪名之判決者」，並增列第3項：「第一項第六
    款之新事實或新證據，指判決確定前已存在或成立而未及調
    查斟酌，及判決確定後始存在或成立之事實、證據」。準此
    ，關於新事實及新證據之定義，對於新規性之要件，採取以
    該證據是否具有「未判斷資料性」而定，與證據之確實性（
    或稱顯著性），重在證據之證明力，應分別以觀。另關於確
    實性之判斷方法，則增訂兼採取「單獨評價」或「綜合評價
    」之體例，即當新證據本身尚不足以單獨被評價為與確定判
    決認定事實有不同之結論者，即應與確定判決認定事實基礎
    之既存證據為綜合評價，以評斷有無動搖該原認定事實之蓋
    然性。而聲請再審案件之事證，是否符合此項要件，其判斷
    ，當受客觀存在的經驗法則、論理法則所支配，並非聲請人
    任憑主觀、片面自作主張，就已完足（最高法院109年度台
    抗字第401、522號裁定意旨參照）。　　　　　　　
三、茲聲請人及代理人於109年6月23日分別以遠距訊問及到庭陳
    述意見後，本院查：　　　
（一）原確定判決綜合全案證據資料，認定聲請人前曾與被害人
　　  林承頡（下稱被害人）有債務糾紛，且遭被害人毆打受傷
      ，致心生不滿，伺機報復，且在將上情告知友人即金璁酒
      店幹部陳威澔，陳威澔即告知不知情之酒店小姐周儀瑄如
      得悉被害人行蹤時告知其知悉，嗣因被害人於101年7年28
      月凌晨4時55分許邀約周儀瑄，表示欲至金璁酒店飲酒，
      周儀瑄轉告陳威澔，由陳威澔通知聲請人，聲請人先至臺
      北市中山區「寶格麗酒店」內，與友人陳捷恩、鄭英豪及
      呂一成等人見面並告知上情，聲請人等人即共同基於傷害
      之犯意聯絡，聲請人攜帶長刀1把、陳捷恩及鄭英豪則分
      別攜帶短刀各1把，與呂一成一同搭車至金璁酒店，並與
      亦有傷害犯意聯絡之陳威澔會合。復接獲周儀瑄通知另與
      被害人約在臺北市中山區中山北路上之鴨川飯店前，聲請
      人即與陳威澔、陳捷恩、鄭英豪、呂一成等5人於當日上
      午5時許，搭乘計程車趕至鴨川飯店，並先至附近不知情
      友人葉柏葦住處兼公司使用之處等候，待確認被害人抵達
      鴨川飯店後，即於該日上午6時44分許，聲請人即與陳捷
      恩、鄭英豪各自攜帶上開刀械，與呂一成、陳威澔一同趕
      往鴨川飯店，聲請人見被害人1人在該飯店前，立即持刀
      衝上前揮砍被害人，但為被害人閃躲後逃跑，聲請人等5
      人見狀即隨後追趕被害人，被害人閃躲後奔逃至臺北市○○
      區○○○路000號服飾店前騎樓時，遭聲請人持刀追趕至，聲
      請人即以持刀之右手繞住被害人後頸部並發生拉扯，之後
      趕到之陳捷恩見狀即持刀朝被害人正面刺2刀，被害人為
      閃躲往後退並跌坐倒地（上半身尚未完全倒地），此時陳
      捷恩至聲請人旁，持刀往被害人身體右側上半身靠上臂、
      肩膀處戳刺，並因被害人掙扎移動之故，有可能偏移刺中
      人體胸部內重要臟器肺部，而造成嚴重傷害而生死亡結果
      ，在客觀上為一般具普通智識經驗之人所能預見，且陳捷
      恩當時係面對面與被害人近距離接觸，可直接觀察被害人
      之掙扎、抵抗動作，自亦對此有預見可能性，但慌亂中未
      慮及此，而承前開傷害犯意，持刀往被害人右側胸、背近
      上臂、肩膀處附近戳刺數刀，在旁邊之聲請人除已先持刀
      揮砍半身倒地之被害人數刀後，及鄭英豪以腳踢被害人外
      ，2人均認知陳捷恩持刀往被害人之右側上半身戳刺後，
      均在能預見（非已預見）陳捷恩戳刺之行為可能造成被害
      人之人體重要肺部嚴重傷害而生死亡結果之情形下，慌亂
      中亦未慮及此，仍承前之共同傷害犯意聯絡，利用陳捷恩
      戳刺被害人成傷使其逐漸無力掙扎抵抗之行為，由聲請人
      再持刀揮砍被害人數刀後，鄭英豪亦持刀揮砍被害人右腿
      2刀，以達渠等原定共同傷害之目的。另同行之呂一成站
      在鄭英豪身後，陳威澔則站立在對街，2人僅於原定傷害
      之犯意聯絡範圍內，負責把風（呂一成、陳威澔2人業經
      本院前審以共同傷害判處罪刑確定），聲請人等5人見被
      害人全身無力倒地無法動彈後，即相繼離開現場。被害人
      經送醫急救，全身有15道刀傷傷口，但主要在右胸造成至
      少一道致命穿刺傷致血胸、肺穿刺傷致出血性休克與呼吸
      衰竭，而於同日晚上8時9分許不治死亡之事實，雖認聲請
      人上訴否認傷害致死犯行為無理由，但原審量刑部分未區
      別陳捷恩為致命傷之主要行為者，而量刑部分未適當反應
      應有罪責，及原審未及審酌共犯陳捷恩、鄭英豪於原審判
      決後均與告訴人達成和解，及支付賠償金等情而將原判決
      撤銷，但仍與原審同認聲請人與共犯陳捷恩、鄭英豪3人
      共犯傷害致人於死罪。
（二）原確定判決已依據卷內相關證據資料，說明所憑認定聲請
      人與共犯陳捷恩、鄭英豪3人間係具有傷害犯意聯絡，及
      成立加重結果犯事實之證據及理由（即原確定判決理由二
      說明聲請人等人行為過程、被害人死因之認定，理由三部
      分說明聲請人與陳捷恩、鄭英豪3人間係具傷害犯意聯絡
      ，但對死亡結果主觀上雖無法預見，但客觀上俱有預見可
      能性，而成立加重結果犯），並對於聲請人否認部分及辯
      解各情，於理由中逐一論述、指駁為：
   1、有關聲請人辯稱不知陳捷恩持刀、其有制止陳捷恩持刀刺
      戳被害人之舉止部分，原確定判決據共犯陳捷恩之供述、
      勘驗事發現場監視器光碟影像、翻拍照片，及聲請人當時
      膝蓋受有刀傷之情，而認定聲請人在被害人倒地時，陳捷
      恩持刀刺戳被害人右側上半身之舉止，由聲請人所在位置
      ，當可明確看見共犯陳捷恩持刀傷害行為，且據共犯陳捷
      恩之供述，進而認定聲請人在現場並無制止陳捷恩持刀刺
      戳被害人之行為，聲請人伸手抓握陳捷恩右肩膀、右上臂
      等行為，顯是因2人過於靠近，而有出手抓握陳捷恩右肩
      、手臂之動作，而認聲請人此部分所陳不足採信。並據被
      害人傷勢、情形，及勘驗現場監視器光碟影像、翻拍照片
      所呈現當時情狀，被害人倒地持續躲避、掙扎等動態動作
      ，聲請人、陳捷恩、鄭英豪3人位置、持刀傷害被害人之
      舉止，彼此間關係位置，及所傷害被害人身體部位等現場
      狀況而認定聲請人與共犯陳捷恩、鄭英豪等人所在位置，
      均目睹被害人倒地掙扎移動身體，並均站立在陳捷恩旁邊
      ，及其等年齡、社會經驗等，而認聲請人就陳捷恩持刀朝
      被害人上半身右胸部位刺戳行為，有可能刺進身體內而傷
      及人體重要如掌管人體呼吸系統最重要之肺臟等臟器器官
      ，而造成肺部嚴重傷害，進而導致被害人傷重不治死亡之
      結果，客觀上均有預見之可能，但仍承傷害犯意聯絡繼續
      持刀攻擊被害人，顯有利用自己及陳捷恩對被害人之持刀
      攻擊行為，達到渠等所共同傷害被害人之目的，揆諸前揭
      說明，縱使聲請人等人實際上因現場慌亂、情緒亢奮而疏
      未及預見陳捷恩此舉將會造成被害人死亡結果，仍應對陳
      捷恩之行為結果負責，而成立傷害致死之加重結果犯等節
 　2、原確定判決，並就聲請人與共犯陳捷恩、鄭英豪等人就本
      案並無殺害被害人之動機及犯意，事發當時雖持刀刺戳被
      害人，但從傷勢部位、現場情狀，被害人倒地後，聲請人
      等3人即停止繼續攻擊被害人，而相繼離開現場，而認聲
      請人等3人係基於傷害之犯意聯絡，而為上開行為，且被
      害人在現場僅有掙扎與抵抗動作，並無明顯挑釁、或激怒
      聲請人等人之反抗行為，而難認聲請人等人於傷害行為過
      程中會由原先之傷害犯意提升為殺人犯意，而認聲請人等
      3人均係基於傷害犯意，均非殺人之犯意，而均不構成殺
      人罪等情，亦分點論述明確。
 　3、綜上，原確定判決認定聲請人之犯罪事實及證據取捨之理
    由，概依卷存證據資料逐一審酌，參互判斷作為判決之基礎
    ，並於判決內就聲請人所為辯解不足採信之理由，詳予指駁
    說明，核無憑空推論之情事，且所為論斷與經驗法則、論理
    法則無違，更無理由欠備之違法情形。
（三）聲請人雖提出原確定判決未審酌前述聲證二、聲證二之一
      、聲證三及聲證四等期刊文章、實驗光碟，及所節錄部分
      內容論文資料等，主張聲請人於案發當時無法注意身旁陳
      捷恩之行為，而對於被害人死亡之加重結果自無預見可能
      性等語，而認原確定判決未注意審酌「知覺負載理論」、
      「不注意視盲」、「 情緒性視盲」等研究理論，並由上
      開理論逕行推論聲請人在案發當時雖然在共犯陳捷恩、被
      害人身旁，但因聲請人當下情緒緊張、亢奮，且聲請人僅
      因欲傷害被害人而僅注意被害人四肢部位，而無從注意身
      旁其他人的行為云云。然原確定判決理由內已據聲請人與
      被害人間所具有曾有爭議行為情形，傷害被害人部位、在
      聲請人傷害被害人過程中，被害人並無何激怒聲請人等人
      之言行，故無聲請人與共犯等人變異原本傷害犯意提升至
      殺人之意，及在被害人倒地後，聲請人等人即停止持刀刺
      戳等攻擊行為而離開現場等節，而認定聲請人與共犯間僅
      具有傷害之犯意聯絡，而非起訴書所載之殺人犯意與犯行
      。復依據馬偕醫院診斷證明書、急診病歷、手術紀錄、手
      術室紀錄、臺灣臺北地方檢察署檢察官相驗筆錄、相驗屍
      體證明書、檢驗報告書、刑案現場勘查報告暨所附照片、
      法務部法醫研究所醫師解剖鑑定及馬偕醫院函覆說明有關
      被害人到院時肺部受傷及手術情形等資料暨勘驗事發當日
      現場監視器錄影光碟影像、翻拍照片所呈，已詳細分析與
      說明聲請人與共犯陳捷恩、鄭英豪等人持刀追趕被害人，
      及先後持刀刺戳、揮砍被害人等動作、部位、聲請人等人
      所在位置，彼此間動作，被害人遭刺傷閃躲、扭動、不斷
      移動身體之狀態下，而認聲請人與共犯陳捷恩、鄭英豪等
      人為教訓被害人事前準備長、短刀到場攔堵被害人，並為
      被害人發覺逃逸，聲請人、共犯等人繼而追趕被害人，聲
      請人與共犯等人均持刀刺戳被害人等行為，當下被害人遭
      受此刀傷當有不斷閃躲、抗拒等肢體動作，可見現場必然
      混亂，且聲請人與共犯等人持刀刺戳行為，當可能因被害
      人扭動、閃避而移動身體，無法掌握被害人身體移動方向
      狀態下，使原欲刺戳被害人右上臂或胸、背等處之陳捷恩
      ，刺戳及人體重要部位胸部肺部處，以致造成嚴重傷害，
      並因而導致死亡結果之發生，此為客觀上一般人依據經驗
      法則及普通常識可以預見，但即從聲請人與共犯陳捷恩、
      鄭英豪等人所在位置及被害人動作態度，客觀上均可預見
      持刀刺戳行為可能傷害被害人身體要害部位，而持續持刀
      攻擊被害人，縱然聲請人與共犯等人間因現場情緒緊張或
      疏慮而主觀上未及預見陳捷恩此舉將會造成被害人死亡結
      果，但仍應對共犯陳捷恩之行為造成被害人死亡結果負責
      ，成立傷害致死之加重結果犯甚明。且觀聲請人所提出相
      關文章與論文資料中，有關聲證二之文章所載，可知在進
      行「大猩猩實驗」，約有50％之受測者未看到大猩猩曾出
      現在畫面，及飛行員模擬降落，如將重要資訊投射在擋風
      罩上之狀況下，「有些」飛行員會因此忽略地面上有一架
      飛機正擋在跑道上之情，依上開實驗結果，即令屬實，然
      亦可知並非所有受測試者，完全無法看到大猩猩、或完全
      均未注意跑道上有其他飛機之情形，仍有比例約50％之受
      測者得以注意、觀看到大猩猩、跑道上其他飛機等情。另
      聲請人於原確定判決中主張有推開陳捷恩之動作欲制止陳
      捷恩之行為等語，雖為原確定判決所未採認，而據現場監
      視器光碟可呈聲請人有以左手抓握在其左前方之陳捷恩右
      肩、右上臂及往下滑至陳捷恩所穿著上衣衣袖處，經勘驗
      現場監視器光碟影像，認聲請人該舉動並非為制止陳捷恩
      ，而是察覺陳捷恩過於靠近，為使雙方保持一定距離而有
      此舉動，聲請人對於現場當時狀況、所在位置，除其個人
      持刀刺戳舉止外，顯注意及共犯陳捷恩、鄭英豪等人之舉
      止，是聲請意旨所稱依上開3理論而認聲請人僅注意其所
      欲攻擊被害人四肢外，其餘均無從注意云云，顯屬無據。
      原確定判決上開論述內容，顯未違聲請人所提出之上開研
      究報告、論文摘要所認人之認知能力有限之結果，不論依
      據「知覺負載」、「不注意」、「情緒」等而影響聲請人
      及共犯等人行為當下主觀預見可能性，即聲請人與共犯等
      人實際上因緊張或疏慮而未及預見上述被害人掙扎移動身
      體、共犯陳捷恩原所持刀欲刺擊被害人右上臂、或胸、背
      等處，因此刺戳及被害人胸部肺部處等情狀，但客觀上均
      得以預見聲請人等人持刀刺戳之攻擊與傷害行為，客觀上
      即有極大傷害及人體重要臟器部位因子存在，故仍應就被
      害人死亡結果負責甚詳。是聲請人所提出聲請二至聲證四
      之雜誌文章、光碟，及所節錄論文內容等資料，無論經單
      獨或與先前之證據綜合判斷，均不足以動搖原確定判決之
      結論，並不具刑事訴訟法第420條第1項第6款新證據之確
      實性要件。
（四）又聲請意旨所稱依據「知覺負載理論」而認聲請人僅注意
      目標物即「被害人四肢」外，其自動過濾其他資訊，無從
      知覺陳捷恩逾越原本普通傷害犯意聯絡，升高為戳刺被害
      人要害之行為，對於被害人死亡之加重結果，欠缺客觀預
      見可能性云云。然原確定判決事實及理由均認定，聲請人
      與共犯陳捷恩、鄭英豪等人間始終均係基於傷害犯意聯絡
      ，並未認定共犯陳捷恩戳刺被害人行為時將原傷害之犯意
      有提升為重傷害或殺人犯意甚明，聲請意旨此部分逕論共
      犯陳捷恩升高為戳刺被害人要害行為等語，顯有誤會，併
      此說明。
（五）至於聲請人於本院調查中稱提出再審要重新調查：1、當
      天我不知道陳捷恩、鄭英豪也有攜帶刀械到場；2、當天
      有一再跟其他共犯表示叫他們不要動手等語；及3、事發
      當天我在現場時根本沒有看到共犯陳捷恩、鄭英豪等人在
      做什麼等語（見本院卷第109頁反面），然此部分聲請再
      審意旨，顯就原確定判決已審酌及論斷說明之事實重為否
      認及爭執，則聲請人此部分所陳，無論單獨或和先前各項
      證據、事實綜合判斷，客觀上，亦無從推翻原確定判決所
      認定的犯罪事實，亦與事訴訟法第420條第1項第6款所規
      定要件不合，此部分聲請，亦無理由。
（六）末按聲請再審得同時釋明其事由聲請調查證據，法院認有
      必要者，應為調查。法院為查明再審之聲請有無理由，得
      依職權調查證據，本法第429條之3第1、2項固有明文，然
      上開調查證據，仍以認有必要或為查明再審之聲請有無理
      由為前提，且依該證據之內容形式上觀察，無顯然之瑕疵
      ，可以認為足以動搖原確定判決，惟若無法院協助，一般
      私人甚難取得者而言（如該條立法理由所稱，諸如該證據
      為國家機關所持有、通信紀錄為電信業者所保管、監視錄
      影紀錄為私人或鄰里辦公室所持有等情形，若無法院協助
      ，一般私人甚難取得相關證據以聲請再審），此與於刑事
      審判程序，當事人為促使法院發現真實，得就任何與待證
      事實有關之事項，聲請調查證據，而法院除有本法第163
      條之2第2項各款所示情形外，應予以調查之情況有所不同
      。查聲請人聲請函詢國立中央大學認知神經科學研究所及
      國立中正大學認知科學研究中心，待證事實：依照上開理
      論，當行為人專注於某事務時，得否注意身旁其他人之舉
      動，行為人處於高度緊張、亢奮之情緒狀態時，是否影響
      對於周遭動靜之注意力，影響比例若干等語。然上開2單
      位均為學術研究單位，且所提出之待證事實，顯僅為抽象
      學術理論，核與新修正刑事訴訟法調查證據意旨乃在協助
      再審聲請人取得其不易取得之證據資料，以補強其聲請意
      旨所提出新事實、新事證之具體內容之立法意旨不符，自
      無依前揭規定予以調查之必要，併此說明。　　　　
四、綜上所述，本件依刑事訴訟法第420條第1項第6款規定聲請
    再審，所提出之新證據、新事實，均不合於上開規定之要件
    ，聲請人據此聲請再審，為無理由，應予駁回。其聲請停止
    刑罰之執行，併予駁回。
據上論斷，依刑事訴訟法第434條第1項，裁定如主文。
中　　華　　民　　國　　109 　年　　9 　　月　　9 　　日
                  刑事第十四庭審判長法　官  黃斯偉
                                    法　官  許泰誠
                                    法　官  程克琳
以上正本證明與原本無異。
如不服本裁定，應於收受送達後十日內向本院提出抗告狀。
                                    書記官  劉靜慧
中　　華　　民　　國　　109 　年　　9 　　月　　9 　　日